臺灣士林地方法院刑事判決　　　　　　　100年度易字第458號
公　訴　人　臺灣士林地方法院檢察署檢察官
被　　　告　杜麗華
上列被告因妨害名譽案件，經檢察官提起公訴（100 年度偵字第
7268號），本院判決如下：
    主  文
杜麗華公然侮辱，處拘役參拾日，如易科罰金，以新臺幣壹仟元
折算壹日。又公然侮辱，處拘役參拾日，如易科罰金，以新臺幣
壹仟元折算壹日。應執行拘役伍拾日，如易科罰金，以新臺幣壹
仟元折算壹日。
    事  實
一、杜麗華因與前夫周文隆有多次訴訟案件，於民國九十七年十
    月十三日在公證人謝秀琴之見證下，同意以新臺幣二百八十
    萬元和解，杜麗華同意撤銷所有對周文隆之訴訟，不得再以
    債務、贍養、子女撫養及子女監護議題，對周文隆提起任何
    訴訟與強制執行，且不再對周文隆所服務公司與客戶進行干
    擾，亦不得對媒體提供任何有關周文隆之訊息。杜麗華明知
    已有上揭協議，在其臺北市北投區某處，於九十八年四月十
    四日刊登（於九十九年十一月三日更新、一百年四月三日更
    新），以電腦網際網路上網，在寶貝東西ＷＥ之部落格上，
    刊登「此社會敗類周文隆…………」等語侮辱周文隆，造成
    周文隆名譽受損之狀態。又另行基於公然侮辱之犯意，於一
    百年五月二十三日，在同一地點，上網以「讓那個垃圾周文
    隆原形必露」等侮辱周文隆言語之電子郵件寄送給包括：東
    森新聞、自由時報、中國時報、ＴＶＢＳ、蘋果日報等傳播
    媒體等多數人知悉，足以毀損周文隆名譽，嗣經周文隆於九
    十九年十一月四日上網時發現，並於一百年五月二十六日在
    臺灣士林地方法院檢察署檢察官訊問時，陳述前開情形，因
    而查知上情。
二、案經周文隆訴由臺灣板橋地方法院檢察署轉呈臺灣高等法院
    檢察署檢察長令轉臺灣士林地方法院檢察署檢察官偵查起訴
    。
壹、程序部分
一、本件被告杜麗華所犯係最重本刑為三年以下有期徒刑之罪，
    是依刑事訴訟法第二百八十四條之一之規定，毋庸行合議審
    判。
二、按告訴乃論之罪，其告訴應自得為告訴之人知悉犯人之時起
    ，於六個月內為之；又告訴應以書狀或言詞向檢察官或司法
    警察官為之，刑事訴訟法第二百三十七條第一項、第二百四
    十二條第一項前段定有明文，次按告訴乃論之罪，告訴人之
    告訴，須指明所告訴之犯罪事實及表示希望訴追之意思（最
    高法院七十三年臺上字第五二二二號判例意旨可資參照），
    經查：公訴人起訴之犯罪事實，分別發生於九十八年四月十
    四日及一百年五月二十三日，而告訴人係於一百年一月三十
    一日，針對被告杜麗華於九十八年四月十四日刊登（於九十
    九年十一月三日更新），以電腦網際網路上網，在寶貝東西
    ＷＥ之部落格上，刊登「此社會敗類周文隆…………」乙節
    ，向臺灣板橋地方法院檢察署檢察官提出公然傷辱罪之告訴
    無誤（見臺灣板橋地方法院一百年度他字第一○○九號偵查
    卷第三頁），並針對一百年五月二十三日，上網以「讓那個
    垃圾周文隆原形必露」等侮辱周文隆言語之電子郵件寄送給
    蘋果日報等他人共十餘人等多數人乙節，於一百年五月二十
    六日九十九年十一月五日向臺灣士林地方法院檢察署檢察官
    提出告訴（見臺灣士林地方法院一百年度他字第一四九七號
    偵查卷第三十頁），足認告訴人已就被告所稱上揭公然侮辱
    等情，已向有偵查權之機關提出告訴，亦未逾知悉此事之六
    個月內，是告訴人之告訴乃屬合法，應無疑義。
三、被告以外之人於審判外之言詞或書面陳述，除法律有規定者
    外，不得作為證據，刑事訴訟法第一百五十九條第一項固有
    明文；惟被告以外之人於審判外之陳述，雖不符同法第一百
    五十九條之一至之四規定，而經當事人於審判程序同意作為
    證據，法院審酌該言詞陳述或書面陳述作成時之情況，認為
    適當者，亦得為證據。又當事人、代理人或辯護人於法院調
    查證據時，知有第一百五十九條第一項不得為證據之情形，
    而未於言詞辯論終結前聲明異議者，視為有前項之同意，同
    法第一百五十九條之五亦定有明文。本件公訴人、被告杜麗
    華於本院審判程序中告訴人所述及協議書等證據資料之證據
    能力，均表示沒有意見，且迄於言詞辯論終結前亦未聲明異
    議。本院認為以之作為證據為適當，故上揭證據，均有證據
    能力。
四、又寶貝東西ＷＥ之部落格網頁列印資料一份（見臺灣士林地
    方法院檢察署一百年度他字第一四九七號偵查卷第三一頁、
    臺灣板橋地方法院一百年度他字第一○○九號偵查卷第八頁
    ）及一百年五月二十三日之電子郵件列印資料（見臺灣士林
    地方法院檢察署一百年度他字第一四九七號偵查卷第三二頁
    至第三三頁下方之部分）與本案具有關連性及必要性，亦非
    違法取得之物，具有證據能力；至於其餘電子郵件列印之書
    面資料，與本案公然侮辱之犯罪事實欠缺關連性，亦無證明
    之必要性，難認為有證據能力。
五、按「審判期日，應傳喚被害人或其家屬並予陳述意見之機會
    。但經合法傳喚無正當理由不到場，或陳明不願到場，或法
    院認為不必要或不適宜者，不在此限。」，刑事訴訟法第二
    百七十一條第二項定有明文。經查，本案被害人與被告間相
    互涉訟多達數十案件，先前並有其他訴訟案件之糾葛等情，
    業據告訴人周文隆於偵查中陳述明確（見臺灣士林地方法院
    檢察署一百年度他字第一四九七號偵查卷第十六頁），足見
    本案並不適宜再讓被害人到場與被告面對面進行審理程序，
    以避免再衍生其他事件，再參酌被害人因本案之影響及其生
    活安全所受之負面效應，本院認並無必要再行傳喚被害人到
    場陳述意見，而適用本條項但書之規定，附此敘明。
貳、實體部分
一、訊據被告於本院審理時坦承其有以電腦網際網路上網，在寶
    貝東西ＷＥ之部落格上，刊登「此社會敗類周文隆…」等語
    ，並供稱有上網以「讓那個垃圾周文隆原形必露」等侮辱周
    文隆言語之電子郵件寄送給蘋果日報等他人共十餘人等多數
    人知悉等語（均見本院卷第十一頁、第十頁反面、第十五頁
    ）然矢口否認上開侮辱之行為係造成貶損告訴人名譽之狀態
    ，辯稱：「『此社會敗類周文隆…』部分很早就提出來了，
    我也說過了，他就是社會敗類，我說的事實，我不認為有妨
    礙他的名譽，他已經沒有什麼名譽可言，所以我講的既然是
    事實存在，故沒有妨礙名譽可言。五月二十三日是開庭日，
    其實媒體早就很關注我們這個官司，我只是告訴媒體說，他
    竟然可以告訴我背信，所以我才寄這些電子郵件給他及各大
    媒體，我不認為這對他有什麼影響」云云。然查：
（一）被告於本院審理時供稱：「『此社會敗類周文隆…』部分
      很早就提出來了，我也說過了，他就是社會敗類，我說的
      事實。」，「（你在網路上有刊登上述的文字該部分應該
      沒有爭執，只是你認為你講『此社會敗類周文隆…』的是
      實在的，沒有妨礙名譽？）是的。」等語（見本院卷第十
      一頁），並有寶貝東西ＷＥ之部落格之電子網頁列印資料
      在卷可稽（見臺灣板橋地方法院一百年度他字第一○○九
      號偵查卷第八頁、臺灣士林地方法院檢察署一百年度他字
      第一四九七號偵查卷第三一頁；而觀諸寶貝東西ＷＥ之部
      落格的書面資料可知，其左上角之部分有「此社會敗類周
      文隆」之用語，其右上角之日期則為「２００９／０４／
      １４  １６：０８」之記載、左下角之日期則是「更新日
      期２０１０／１１／０３  １５：４２」，其下亦有「支
      持我們請洽杜麗華…」之刊登內容（見臺灣板橋地方法院
      一百年度他字第一○○九號偵查卷第八頁）；最新之更新
      日期則是「２０１１／０４／０７  １１：２２」，亦有
      上揭資料在卷可考（見臺灣士林地方法院檢察署一百年度
      他字第一四九七號偵查卷第三一頁），足見被告杜麗華確
      有於九十八年四月十四日刊登（於九十九年十一月三日更
      新、一百年四月三日更新），以電腦網際網路上網，在寶
      貝東西ＷＥ之部落格上，刊登「此社會敗類周文隆…」等
      語侮辱周文隆，而上揭網頁乃是供不特定人或多數人共見
      共聞之網際網路，此亦據證人周文隆於偵查中證述：「我
      是於二○一○年十一月四日看到的，但我今天上被告的部
      落格還是有看到這個資料訊息。」等語闡述甚明，故被告
      杜麗華客觀上確有公然刊登侮辱他人名譽之行為，洵堪認
      定。
（二）其次，被告於本院審理時另供稱：「（有無於一百年五月
      二十三日，在同一地點，上網以「讓那個垃圾周文隆原形
      必露」等侮辱周文隆言語之電子郵件寄送給蘋果日報等傳
      播媒體？）有。」等語（見本院卷第十頁反面），復據證
      人周文隆於偵查中證稱：「被告於一百年五月二十三日寄
      送電子郵件給各大媒體，她在郵件內容上面寫說『讓那個
      垃圾周文隆原形必露』…」等語綦詳（見臺灣士林地方法
      院檢察署一百年度他字第一四九七號偵查卷第三十頁），
      足證被告杜麗華確有於一百年五月二十三日，並有電子郵
      件列印資料一份附卷足佐（見臺灣士林地方法院檢察署一
      百年度他字第一四九七號偵查卷第三三頁下方），觀諸上
      開電子郵件之受信人，包括：東森新聞、自由時報、中國
      時報、ＴＶＢＳ、蘋果日報等傳播媒體，則被告使用「讓
      那個垃圾周文隆原形必露」等語，確已足使多數人得共見
      共聞之狀態；亦即，其使用「讓那個垃圾周文隆原形必露
      」等侮辱周文隆言語之電子郵件，寄送給：東森新聞、自
      由時報、中國時報、ＴＶＢＳ、蘋果日報等傳播媒體，確
      會使各該新聞媒體對於告訴人周文隆之名譽，產生貶損之
      效果。準此，被告杜麗華於一百年五月二十三日，上網以
      「讓那個垃圾周文隆原形必露」等侮辱周文隆言語之電子
      郵件寄送給東森新聞、自由時報、中國時報、ＴＶＢＳ、
      蘋果日報等傳播媒體之行為，客觀上亦已該當公然侮辱他
      人名譽之行為，至為明灼。
（三）按刑法上之公然侮辱罪，祗須侮辱行為足使不特定人或多
      數人得以共見共聞，即行成立。所謂侮辱，係以使人難堪
      為目的，以言語、文字、圖畫或動作表示不屑、輕蔑或攻
      擊之意思，足以對於個人在社會上所保持之人格及地位，
      達貶損其評價之程度，即足當之。觀諸被告於前揭時、地
      ，以電腦網際網路上網，在寶貝東西ＷＥ之部落格上，刊
      登「此社會敗類周文隆…」等語及上網以「讓那個垃圾周
      文隆原形必露」為內容之電子郵件，辱罵告訴人周文隆，
      業據本院審認如前（一）、（二）所述；而參酌各該用語
      ，顯然係對於個人在社會上所保持之人格及地位，以負面
      評價之方式造成難堪，並使不特定人或多數人得共見共聞
      ，況且，被告杜麗華既為成年人，具有相當之社會經驗及
      知識，則其以電腦網際網路上網，在寶貝東西ＷＥ之部落
      格上，刊登「此社會敗類周文隆…」等語及上網以「讓那
      個垃圾周文隆原形必露」為內容之電子郵件，辱罵告訴人
      周文隆，客觀衡之，均已造成告訴人周文隆名譽毀損之結
      果，亦可見其主觀上對於上揭二行為，均有公然侮辱之構
      成要件故意甚明；由此益徵被告杜麗華對於告訴人周文隆
      所為之上開用語，業已該當公然「侮辱」之客觀構成要件
      及主觀構成要件，彰彰甚明。被告杜麗華雖辯稱其所述屬
      實，告訴人周文隆並無何名譽被損害云云，惟其所述顯難
      憑採，亦與法未合，無從資為對其有利之認定。從而，被
      告杜麗華所為上開二行為，均確已致使告訴人周文隆名譽
      受損之事實，應可認定。
（四）綜上各情相互參酌以觀，被告杜麗華矢口否認犯行，顯係
      事後飾卸之詞，不足採信，本案事證明確，被告之犯行堪
      以認定，應依法論科。
二、核被告杜麗華所為，均係犯刑法第三百零九條第一項之公然
    侮辱罪。被告前開二罪，犯意各別，行為互殊，應予分論併
    罰。爰審酌被告犯罪後未能坦承犯行，猶藉詞狡飾，仍認為
    其所述上揭對於被害人周文隆所指述之內容均屬實情云云，
    顯見守法觀念尚有不足，兼衡其犯罪之動機、目的、品行、
    智識程度、生活狀況等一切情狀，分別量處如主文所示之刑
    ，並定其應執行之刑及諭知易科罰金之折算標準，以資儆懲
    。
據上論斷，應依刑事訴訟法第二百八十四條之一、第二百九十九
條第一項前段，刑法第三百零九條第一項、第四十一條第一項前
段、第五十一條第六款，刑法施行法第一條之一，判決如主文。
本案經檢察官許恭仁到庭執行職務
中    華    民    國  100     年    11    月    29    日
                  刑事第八庭法  官  黃翰義
以上正本證明與原本無異。
如不服本判決應於收受送達後 10 日內向本院提出上訴書狀，並
應敘述具體理由。其未敘述上訴理由者，應於上訴期間屆滿後
20 日內向本院補提理由書 (均須按他造當事人之人數附繕本 )
「切勿逕送上級法院」。
                            書記官  謝文傑
中    華    民    國  100     年    11    月    30    日